最高法院刑事裁定　　　　　　　　　110年度台抗字第1687號
抗　告　人　蔡嘉修



上列抗告人因違反毒品危害防制條例等罪案件，不服臺灣高等法
院高雄分院中華民國110 年8 月27日定應執行刑之裁定（110 年
度聲字第1236號），提起抗告，本院裁定如下：
    主  文
原裁定撤銷，應由臺灣高等法院高雄分院更為裁定。
    理  由
一、本件原裁定以：抗告人蔡嘉修所犯如原裁定附表（下稱附表
    ）所示違反毒品危害防制條例等罪，分別經判處罪刑確定在
    案，茲檢察官聲請定其應執行刑，經審核認聲請正當，裁定
    其應執行刑有期徒刑4年。固非無見。
二、按得易科罰金或得易服社會勞動之罪，與其他不得易科罰金
    或不得易服社會勞動之罪，合於定應執行刑之規定，檢察官
    就此聲請定其應執行刑，依刑法第50條第 2項規定，應經受
    刑人之請求，始為合法。其立法目的係賦予受刑人選擇權，
    以維其受刑利益，並非科以其選擇義務，且數罪能否併合處
    罰既繫乎受刑人之意思，法院於受理檢察官聲請定應執行刑
    案件時，自應探究其聲請是否無悖於受刑人之請求真意，再
    為准駁之裁定，方符法旨。
    又就受刑人所犯數罪向法院聲請合併定其應執行之刑者，依
    刑事訴訟法第477 條第1 項之規定，為該案犯罪事實最後判
    決法院之檢察官之職權。惟定應執行刑，不僅攸關國家刑罰
    權之行使，於受刑人之權益亦有重大影響，檢察官對於此項
    職權之行使，自應符合法律之規定及法律授權之目的，並須
    注意對受刑人有利或不利之情形，以期適法並符合比例及公
    平原則。
    本件原裁定以抗告人所犯除如附表編號1 、3 之罪為得易科
    罰金之刑外，其餘均為不得易科罰金或易服社會勞動之刑，
    因抗告人已請求檢察官聲請合併定應執行刑，且各罪均在附
    表編號1 裁判確定前所犯，乃認檢察官之聲請為正當。但查
    ：依卷附抗告人聲請狀所示，抗告人請求臺灣橋頭地方檢察
    署檢察官聲請數罪併罰定應執行刑之範圍，除記明與附表編
    號1 至7 「備註」欄所載相同之執行案號外，尚記載臺灣高
    等法院臺南分院109 年度聲字第1035號裁定（下稱另案裁定
    ）所示數罪併罰部分（見原審卷第11、12頁）。倘若無誤，
    抗告人請求檢察官聲請定應執行刑之範圍，似除附表所示各
    罪外，尚包括另案裁定所載之數罪，則檢察官僅就附表所示
    各罪聲請定其應執行刑，形式上觀察，已難認與受刑人之請
    求相符。而檢察官為此項聲請時，何以未就另案裁定所示部
    分一併為之，且其裁量職權之行使是否慮及對受刑人有利或
    不利之情形？實有疑義，尚有調查、審認之必要。原審未遑
    釐清，逕依檢察官之聲請，就附表所示各罪裁定定其應執行
    之刑，自有未合。抗告意旨執以指摘，並非全無理由，自應
    由本院將原裁定撤銷，由原審法院更為裁定。
據上論結，應依刑事訴訟法第413條前段，裁定如主文。
中    華    民    國   110    年    10    月    27    日
                  刑事第九庭審判長法  官  段  景  榕  
                                  法  官  鄧  振  球  
                                  法  官  汪  梅  芬  
                                  法  官  宋  松  璟  
                                  法  官  楊  力  進  
本件正本證明與原本無異
                                  書記官
中    華    民    國   110    年    10    月    28    日